【裁判字號】    96,上訴,5414
【裁判日期】    970619
【裁判案由】    強盜等
【裁判全文】
臺灣高等法院刑事判決                96年度上訴字第5414號
上  訴  人
即  被  告  乙○○
選任辯護人  廖湖中律師
上列上訴人因強盜等案件，不服臺灣新竹地方法院96年度訴字第
568號，中華民國96年11月16日第一審判決（起訴案號：臺灣新
竹地方法院檢察署96年度偵字第4965號），提起上訴，本院判決
如下：
    主  文
原判決關於乙○○準強盜及定執行刑部分均撤銷。
乙○○犯準強盜罪，累犯，處有期徒刑伍年貳月；扣案之電擊器
壹支沒收之。
    事  實
一、乙○○曾有多項前科，最近則因竊盜案件，經台灣新竹地方
    法院 (下稱同院)以九十四年度竹簡字第二四八號判決判處
    有期徒刑六月確定；復因違反毒品危害防制條例案件，分別
    經同院以九十四年度竹簡字第三三二號、九十四年度訴字第
    九四一號判決判處有期徒刑六月、七月確定，上開案件並經
    定應執行刑為有期徒刑一年六月確定；其後又因竊盜案件，
    經同院以九十五年度竹簡字第二五四號判決判處有期徒刑六
    月確定；前揭案件經接續執行後，於民國九十六年一月二十
    六日縮短刑期假釋出監付保護管束，復因減刑後假釋期滿毋
    庸執行保護管束，而於九十六年七月二日縮刑期滿執行完畢
    。詎乙○○前案甫執行完畢，竟未記取教訓，而為以下行為
    ：
(一)乙○○基於意圖為自己不法所有之犯意，於九十六年八月十
    八日上午六時許，在新竹市○○路四五六號前騎樓，並以自
    備鑰匙三支試發動機車，竊取利得電子音響材料行所有、戊○○使用之車牌號碼ＧＺＥ－七三六號重型機車，得手後供
    作代步之用 (上開竊盜犯行部分業經原審判處有期徒刑十月
    確定)。
(二)嗣乙○○騎乘上開竊得之機車在附近閒逛，復意圖為自己不
    法之所有，於同日上午六時三十分許，先將該機車停置在新
    竹市○○路四七六號路旁之竹泉乳品企業有限公司所有、甲○○使用之車牌號碼四０三五－ＦＶ號自用小貨車側邊後，
    直接開啟未上鎖之自用小貨車車門，竊取貨車內中控臺上之
    鑰匙圈及筷子組各一個得逞，旋即遭路人丁○○發覺，丁○○即先遣友人一人走過去詢問乙○○、一人騎乘機車繞至乙○○所在位置之前，自己則駕駛車牌號碼八五五八－ＥＶ號
    自用小客車尾隨追捕乙○○騎乘之機車，待乙○○騎乘機車
    行至新竹市○○路某家花店騎樓處，丁○○之友人遂上前質
    問乙○○，乙○○見狀欲騎乘該機車離開時，遭隨後追躡趕
    至之丁○○駕駛上開自用小客車不慎碰撞，丁○○立即下車
    與友人上前壓制乙○○於地上；此時新竹市消防局中山分隊
    小隊長丙○○及其他隊員為前往處理新竹市○○路一八二巷
    六號之鐵皮屋倒塌事故剛巧經過該處，見丁○○駕駛之自用
    小客車與乙○○騎乘之機車碰撞，現場並有發生爭執，故停
    車欲先行救治車禍傷患及處理車禍事故，下車表明身分後，
    丁○○即告以乙○○偷東西等語，丙○○及其同事乃將乙○○與丁○○及其友人分開，將乙○○攙扶至騎樓休息，並請
    乙○○出示身分證件，詎乙○○為脫免逮捕，竟自黑色包包
    內取出電擊器朝向丙○○、丙○○之同事、丁○○及丁○○
    之友人揮舞電擊而當場施以強暴，電擊器因通電電觸丙○○
    、丁○○，並致丁○○受有左前臂電擊傷（傷害部分未據告
    訴），乙○○即趁眾人受到驚嚇、恐遭電擊器傷害而退卻之
    際，朝向新竹市○○路與西門街路口方向逃逸，其後於新竹
    市○○路與西門街路口遭眾人合力再度壓制，並通知員警到
    場而查悉上情，並扣得上開竊得之機車（已發還被害人戊○○）、鑰匙圈及筷子組各一個（已發還被害人甲○○）及其
    所有供犯本罪所用之電擊器一支。
二、案經新竹市警察局第一分局報請臺灣新竹地方法院檢察署檢
    察官偵查起訴。
    理  由
壹、程序方面：
    按被告以外之人於審判外之言詞或書面陳述，除法律另有規
    定者外，不得作為證據，刑事訴訟法第一百五十九條第一項
    固有明文規定。惟被告以外之人於審判外之陳述，雖不符刑
    事訴訟法第一百五十九條之一至之四之規定，惟經當事人於
    審判程序同意作為證據，法院審酌該言詞陳述或書面陳述作
    成時之情況，認為適當者，亦得為證據，為同法第一百五十
    九條之五第一項所明定。本案證人即被害人戊○○、甲○○
    、證人丁○○、丙○○警詢、偵查中之陳述，業經被告乙○○及辯護人於原審同意援引作為證據，經原審審酌後亦認為
    適當，故上開證人於審判外之陳述，自得作為本案之證據。
貳、實體方面：
甲、有罪(即準強盜罪)部分：
一、被告乙○○竊取四０三五－ＦＶ號自小貨車內之鑰匙圈及筷
    子組犯行部分：
１、訊據上訴人即被告坦承於上揭時地竊取鑰匙圈及筷子組之事
    實，核與被害人甲○○指述相符（參偵查卷第一五、六九至
    七０頁），並有新竹市警察局第一分局搜索扣押筆錄（參偵
    查卷第三０至三四頁）、車籍查詢－基本資料詳細畫面一紙
    （參偵查卷第四七頁）、贓物認領保管單一紙（參偵查卷第
    三五頁）、現場照片二張在卷可查（參偵查卷第四一頁）等
    可資佐證。
２、至被告是否構成攜帶兇器竊盜罪？按刑法第三百二十一條第
    一項第三款之攜帶兇器竊盜罪及同法第三百三十條之攜帶兇
    器加重強盜罪，係以行為人攜帶兇器竊盜或強盜為其加重條
    件。考其立法意旨，係因竊盜或強盜時攜帶兇器，可隨時持
    之用以行兇，使被害人生命、身體發生不測之危險。如僅攜
    帶兇器外出，而於行竊或強盜之際，放置其他處所，未隨身
    攜帶，即與攜帶有間，不合於該條之「攜帶兇器」要件。本
    款列為加重條件，立法上是否妥當，本有爭議，適用上自應
    從嚴解釋，限於隨身攜帶，始得加重，否則，攜帶兇器外出
    ，但徒手入屋內行竊，亦成立攜帶兇器竊盜罪，恐有違立法
    本旨。查電擊器會施放電流，傷及人身，固屬兇器，惟被告
    自承將裝有電擊器之包包置放在機車上，於其偷竊上開自小
    貨車內物品時，放置包包之機車固停放在貨車旁，但距行竊
    地點，尚有數步之遙，且電擊器置於包包內，必須打開包包
    ，始能拿取，此與兇器放置身上，隨時可取出用以行兇，尚
    有不同。辯護人主張被告攜帶電擊器竊盜，應屬普通竊盜罪
    等語，非無可採。
二、被告竊盜後，因脫免逮捕而當場施以強暴部分：
(一)訊據被告矢口否認有準強盜之犯行，辯稱：伊是先被打，才
    拿出電擊棒云云，辯護人另辯以：被告於案發當日六時三十
    許竊取鑰匙圈及筷子組，證人丁○○證述係於七時許看到被
    告，相距已半個小時，並非「當場」；又被告雖持電擊棒係
    自衛，但其後仍被丁○○及其友人、丙○○及其同事共六人
    制伏，顯見被告之行為，並未達於使人難以抗拒之程度等語
    。經查：
１、證人丁○○於警詢時證稱：我發現乙○○從停在旁邊之自小
    貨內取出鑰匙圈一個及筷子一組，之後我就叫我朋友上前嚇
    阻他，乙○○企圖要往西門街逃逸，我就用我所駕駛的自小
    客車追趕他，要阻止他逃逸而不慎和他相撞，隨後我和我朋
    友跟他起爭執，當時剛好消防車通過就停下來，消防人員以
    為是車禍事件，就下車將我們勸開，乙○○就用電擊器電我
    們跟消防人員並又要逃跑，後來警方接獲通報隨即趕到會同
    我們於西大路、西門街口將其制伏等語（參偵查卷第二０頁
    ）；於偵查時證述：…看到該名男子進入一部貨車，手上拿
    了東西下來，我就叫我朋友走過去問該名男子在做什麼，該
    名男子見狀就跳上機車要離開，並拿東西揮我朋友，該名男
    子自騎樓騎出來，我開車就剛好與該名男子撞上，我就下車
    去抓該名男子，該名男子一直說他沒有做什麼事，我就質問
    散落物品何來，剛好消防車經過，當時該名男子被我及我另
    二位朋友壓在地上，消防人員先將我們分開，該名男子就站
    著由消防人員拉著他，消防人員先問我們發生何事，我告訴
    消防人員該名男子偷東西，消防人員就請該名男子拿出證件
    ，該名男子就自包包拿出電擊器，就開始亂電在場人員，我
    是在該名男子一開始拿出電擊器亂電時就被電到，…消防人
    員穿著制服，消防人員有向我們及該名男子表明身分等語（
    參偵查卷第七一頁）；證人丁○○於原審審理時則證述：我
    車子撞到被告的機車後，被告跑，我們下車去追他，消防人
    員經過以為是車禍事件下來處理，當時被告已被我們壓制在
    地上，消防人員一下車走過來就表明是消防人員，並問這裡
    發生何事，我就說被告偷東西，他們就幫忙抓住被告，要帶
    被告去拿他的東西，被告就從包包裡拿出電擊器電消防人員
    ，也有電到我，…，我是被電到之後才讓開的，…因為被電
    擊器電了會麻，我們怕被電到，還是讓被告跑走了，後來大
    家再一起追到被告等語（參原審卷第八二、八八、八九頁）
    。
２、另證人即消防人員丙○○於警詢證述：…我就下車看有無需
    要救護之地方，當中有民眾告知竊嫌偷竊路邊車子財物，我
    請竊嫌拿出身分證件給我查驗身分，竊嫌就從黑色提包拿出
    黑色電擊器電我左手臂，竊嫌起身逃逸，當時我與救災同仁
    追至西大西門街口將竊嫌制伏，…我當時穿消防隊制服，且
    一下消防車就表明消防人員身分，詢問在場人員車禍是否需
    要救護等語（參偵查卷第一七頁）；其於偵訊時證稱：…我
    就下車先表明我們身分，請他們分開，我將被壓制在地上的
    人拉起來，走到騎樓大概二公尺距離，我請同仁要求該名男
    子拿出證件，該名男子也有回應說好，該名男子就撿起地面
    上包包，表情痛苦自包包拿出東西，結果是一支電擊器，就
    開始電擊我及我同事，當時我及我同事站在該名男子旁邊，
    該名男子攻擊我們之後就馬上往西大路、西門街口方向逃跑
    ，後來將該名男子制伏等語（參偵查卷第七二頁）；證人丙○○於原審審理時則證述：「我下車後就說我們是消防人員
    發生何事，當時被告被壓在地上，我們再將他們分開」、、
    「（被告電擊器出來時，你覺得你有無辦法抗拒？）…被告
    拿電擊器攻擊我們時，我們都被嚇到了，我直覺的反應是無
    法抗拒，因為突然受到攻擊。」、「（被告揮擊電擊器後你
    們反應如何？）我們趕快離開到不會被揮到的距離，當時不
    知道被告拿什麼東西，但有聽到被告電擊器有發出聲響」、
    「（被告揮舞電擊器後，你們退開後發生何事？）被告立即
    逃跑。」、「（電到之後的感覺？）感到驚嚇，手感覺痛痛
    麻麻的…」等語（參原審卷第九四、九八至一００頁）。徵
    諸證人丁○○、丙○○數次所為證述之情節均前後一致，且
    其二人與被告乙○○素不相識，亦無仇怨，並無為入罪於被
    告而甘冒偽證罪刑責，設詞誣陷被告之理由，故二位證人上
    開證述應堪採信。
３、此外，復有南門綜合醫院出具丁○○之診斷證明書一紙、新
    竹市○○○道路交通事故調查報告表一紙、現場照片六紙等
    在卷可參，並有扣案之電擊器一把可資佐證。
(二)被告雖以前詞置辯，惟查：
１、關於是否「當場」乙節，依證人丁○○證述目睹被告竊盜過
    程觀之，被告自進入自小貨車竊取鑰匙圈及筷子組之經過，
    已為證人丁○○目睹，並遣友人前往嚇阻及質問，自己亦駕
    駛自小客車追捕，並不慎撞及被告等節，已如前述，證人丁○○並證稱被告其人及其所騎乘之機車皆在證人丁○○視線
    範圍內等語（參原審卷第七九頁），是被告實施竊盜之際，
    經證人丁○○發覺，即與友人相隨追逐，被告始終未脫離證
    人丁○○及其友人視線之場合，當仍不失為「當場」（最高
    法院八十八年臺上字第四一八號判例意旨參照）；且不僅被
    告及證人丁○○二人所述時間前後差別極近，而證人丁○○
    所證述之目擊被告竊盜、追躡被告之過程亦係連貫而未曾中
    斷，是辯護人空執證人丁○○所證述目睹被告之時間與被告
    所述竊盜之時間不符，而謂非當場云云，自屬無據。辯護人
    另主張證人丁○○證述曾有車子擋住視線等語，故被告並非
    一直在其視線內云云，惟依證人丁○○所證述，當時除證人
    丁○○外，亦另有其友人二名，共三人在追逐被告，且其後
    亦確實追躡而至，並攔截到被告等情，自係始終追躡跟蹤並
    仍為「當場」，若依辯護人之主張，豈非搓揉眼睛後再繼續
    追逐即失為當場，是辯護人前揭主張，顯有誤會，亦不足採
    。辯護人另辯以：被告於案發當日六時三十分許竊取鑰匙圈
    及筷子組，證人丁○○證述係於七時許看到被告，相距已半
    個小時，並非「當場」云云，惟證人丁○○係自發現被告乙○○竊取鑰匙圈及筷子組，即開始持續追躡被告，已如上述
    ，被告於警詢稱警方係於九十六年八月十八日上午七時許查
    獲我一人，則扣除上開追躡時間，本件竊取時間約在同日上
    午六時四十分許，證人丁○○於警詢亦供稱係於同日上午七
    時左右發現被告行竊，時間差距甚微。且證人丁○○在追躡
    過程，集中心力於被告身上，對時間未必注意，其所為推估
    之時間，自難期精確，所辯亦不足採。
２、關於被告持電擊棒揮擊係自衛抑或是為脫免逮捕乙節，被告
    於原審雖辯稱：我偷完鑰匙圈及筷子組，騎乘竊得機車至花
    店騎樓裡，看一看後要騎走時，一台摩托車擋住我，我就從
    他的右邊騎走，他就拿鐵棍從我後腦勺打下去，我左側又被
    一台自小客車撞過來，開車的人又拿鋁棒下來打，我被打完
    後被三個人壓著，後來又有三雙皮鞋過來，沒有說任何話，
    我想說是他們的人，我想趕快跑否則會被打死，我就拿著電
    擊器出來，那時很亂所以我就亂揮，應該是有電到人，後來
    我往西門街方向跑，又被圍，最後才有人說是消防局的人，
    連消防局的人你都敢電云云。惟證人丁○○於原審證稱：我
    撞到被告後他要跑，我們去追他，被告手上拿一堆東西，他
    拿了現場地上的竹掃把、鐵條攻擊我們，我們才會拿現場的
    東西，也是掃把、竹子、細鐵條反擊，沒有拿鋁棒等語 (
    原審卷第八十頁)。是丁○○等人係意在圍捕竊盜現行犯，
    而非攻擊，參酌證人丙○○之上開證詞，可知，被告已知係
    消防人員到場，且丁○○等已停止圍捕，靜待消防人員之處
    置。被告卻乘隙自包包內取出電擊棒攻擊丁○○及其友人及
    到場消防人員，並乘隙開始奔逃，最後始遭丁○○等人合力
    制伏，其係為脫免逮捕甚明。
３、關於被告持電擊棒揮擊，是否達於使人難以抗拒程度乙節，
    辯護人則主張被告係為生命安全而持電擊器自衛，且證人丁○○、丙○○被電擊後均仍能制伏被告，可證被告之行並未
    達使人難以抗拒之程度等語。惟查：
  (1)按刑法第三百二十九條之規定旨在以刑罰之手段，保障人民
    之身體自由、人身安全及財產權，免受他人非法之侵害，以
    實現憲法第八條、第二十二條及第十五條規定之意旨。立法
    者就竊盜或搶奪而當場施以強暴、脅迫者，列舉防護贓物、
    脫免逮捕或湮滅罪證三種經常導致強暴、脅迫行為之具體事
    由，乃係選擇對身體自由與人身安全較為危險之情形，視為
    與強盜行為相同，而予以重罰。經該規定擬制為強盜罪之強
    暴、脅迫構成要件行為，乃指達於使人難以抗拒之程度者而
    言，有大法官會議釋字第六三０號解釋可資參照。又按強盜
    罪所施用之強暴、脅迫手段，袛須足以壓抑被害人之抗拒，
    使其喪失意思自由為已足，縱令被害人無實際抗拒行為，仍
    於強盜罪之成立，不生影響，亦有最高法院八十六年度臺上
    字第四五０三號判決意旨可參。
  (2)查被告騎乘竊得之贓車攜帶電擊器竊取鑰匙圈及筷子組，遭
    證人丁○○等人發現追躡而上，消防人員亦到場將被壓制在
    地的被告與民眾分開、拉起，並要求被告出示證件，此時被
    告卻以持電擊器通電方式攻擊丁○○及前來處理之消防人員
    ，而依證人丁○○及丙○○證述，其二人遭被告持電擊器攻
    擊時均有被嚇到、電到，且電到後感到麻麻的，因為怕再被
    電到，所以讓被告逃走了等語，已如上述，查證人即消防人
    員丙○○率其同仁到場後之彼時，證人丁○○原係在場向前
    來處理救護職務之消防人員陳述被告竊盜犯行，證人丙○○
    及其同仁們原係在場處理狀似受傷的被告並要求出示證件等
    ，但其後除被告以外之各該人皆因被告持電擊器攻擊而被電
    到或趕緊讓開閃避，被告並因此而得以逃逸，是被告在彼時
    顯然係以不對等之有形實力之強暴方式壓制被害人即證人丁○○、丙○○及其他消防人員之意思自由，使其等無從再為
    原先之逮捕行為，而分遭電擊或被迫閃躲，被告持電擊器電
    觸他人之行為，顯已使人達難以抗拒之程度，否則連證人丙○○身著具防護作用之消防衣仍感覺麻麻痛痛，可見電流非
    弱，則衡情一般人在面對通電並發出聲響之電擊器時，定因
    驚嚇、畏懼而趕緊閃避，且被告的確在揮擊電擊器後，趁眾
    人讓開閃躲之際而逃逸，應認其揮擊電擊器之行為已足壓抑
    並嚇阻在場之人之身體及意思自由，況被告自稱「因為我平
    常出門都將電擊器帶在身上，順便防身」等語（參偵查卷第
    九頁），顯見被告亦認電擊器有可防止他人侵犯自己之功能
    ，則此物當係相對強勢之物，一般人見之均將因此而退卻，
    否則如何防身，是被告揮擊電擊器之行為顯已使在場之人難
    以抵抗，且縱證人丁○○、丙○○二人被電後驚嚇而感覺麻
    痛之傷害並非巨大，其他消防人員當場亦閃躲而無明顯之抵
    抗行為，惟依上揭解釋、判例及說明，自應認已達使人難以
    抗拒之程度。
  (3)又被告其後遭制伏與否，與其持電擊器施強暴之當下被攻擊
    者能否抗拒，並不相同，且前後已有時間差，無從以事後被
    告仍遭制伏，而反推被告施強暴時並無難以抗拒之情形發生
    ；再者，誠如辯護人所言，被告逃逸後共有「六人」合力將
    被告制伏，並非僅有遭電擊之證人丁○○、丙○○，則被告
    是否被制伏，與證人丁○○、丙○○有無因電擊而達難以抗
    拒程度之間，因果關係已拉遠；更何況若以辯護人所述之標
    準來檢視被告，則被告既能在眾多人面前拿出電擊器，揮擊
    傷人後又可以逃跑，亦可證明被告並無其所辯稱遭毆成傷且
    傷勢極重之情形發生，是辯護人上揭主張，並無根據而無足
    取。另查證人即消防人員丙○○、警員張坤泉分別證述「我
    到場時被告外觀上並無明顯外傷…有主動問被告有無受傷，
    被告並未表示有何傷害」、「我沒有看到他有受傷」等語，
    及依行政院衛生署新竹醫院出具之診斷證明（分參本院卷第
    五七、九二、一一三頁）觀之，被告在案發當日經本院收押
    入所前有就醫急診，並確受有頭皮外傷併頭皮血腫、背部瘀
    傷、手臂瘀傷、右膝臏骨骨折及腿部瘀傷等傷害，惟此傷害
    係在被告持電擊器傷人逃逸後再度被逮捕，其後再送醫急診
    後之診斷，亦即並無法證明被告上開傷勢係在證人丁○○及
    其友人第一次追躡、壓制被告在地上時即已造成，本案證人
    丁○○及其友人目睹被告竊盜後，當場追躡而至後之處理，
    手段或容有未洽，惟被告在消防人員到場、證人丁○○等人
    已停手，且消防人員又未見被告有何明顯外傷、並正進行其
    救護職務、拉扶被告、詢問被告傷勢之情形下，彼時並未存
    在著被告所辯之「怕被打死才反擊」之情況發生，乃被告卻
    當場施強暴，本院無法想像被告有何理由可謂此時係因生命
    身體遭受威脅始反擊自衛，是被告及辯護人前揭所辯，皆無
    理由而不足採信。
(三)綜上，本件事證明確，被告攜帶兇器竊盜後，因脫免逮捕，
    而當場施以強暴之犯行堪以認定。
乙、不另為無罪諭知(即妨害公務)部分：
一、公訴意旨另以：於上開時地，丁○○及其友人壓制乙○○之
    時，新竹市消防局中山分隊小隊長丙○○及其他隊員為前往
    處理新竹市○○路182巷6號之事故而經過該處，見丁○○駕
    駛之自用小客車與乙○○騎乘之機車碰撞，而停車救治車禍
    傷患，依法執行救護職務之時，乙○○為脫免逮捕，竟趁丙○○之同事要求出示證件之際，持隨身包包內之電擊器朝向
    丙○○、丙○○之同事揮舞電擊，電擊器通電電觸丙○○、
    丁○○，乙○○即趁眾人恐遭電擊器傷害而退卻之際，朝向
    新竹市○○路與西門街路口方向逃逸，認此部分另涉有刑法
    第一百三十五條第一項之妨害公務罪名。
二、按刑法第一百三十五條第一項之罪，以對於公務員依法執行
    職務時施強暴脅迫為要件，所謂依法，指依據法令而言，故
    公務員所執行者，若非法令內所應為之職務，縱對之施以強
    暴脅迫，除其程度足以構成他項罪名者，得論以他罪外，要
    難以妨害公務論 (最高法院二十四年上字第三四八八號判例
    參照)。另消防法第二十五條規定：直轄市、縣（市）消防
    機關，遇有天然災害、空難、礦災、森林火災、車禍及其他
    重大災害發生時，應即配合搶救與緊急救護。可知，消防人
    員之職務，在於遇有車禍或其他重大災害發生時，配合搶救
    與緊急救護。消防人員若非執行上開勤務，縱有妨害，亦不
    構成妨害公務罪。
三、被告當時確有持電擊棒攻擊消防人員丙○○乙節，業據證人
    丙○○於原審證稱：我請被告拿出證件時，被告手指一個包
    包，我請同事把包包拿給被告，被告的手伸到包包裡，就拿
    出一支電擊器直接攻擊我及我的同事。當時消防衣碰到電擊
    器，感覺有點熱熱的，透過消防衣我的手肘還是會有疼痛的
    感覺等語 (原審卷第九十四頁)，則被告確有持電擊棒攻擊
    消防人員丙○○，施以強暴之行為甚明。又依證人丙○○於
    原審之證述：「緊急救護是消防人員職務範圍之一」、被告
    「妨害我們對傷患所為之救護任務」等語，惟其亦證稱：被
    告外觀上並無明顯外傷，我們便請雙方分開，我有主動問被
    告有無受傷，被告只是嗯嗯嗯，並未跟我表示有何傷害。下
    車後我們先表明身分，證人丁○○向我們表示被告偷東西，
    我們將他們二邊分開等語 (參同日筆錄)。可知，證人丙○○下車後，因丁○○之告知，已知非屬單純車禍事件，且被
    告外觀上並無明顯外傷，並非車禍傷患，無緊急救護之必要
    。救護傷患亦無請傷患出示證件之必要，是消防人員丙○○
    請被告出示身分證件，顯非基於救護傷患之目的，而與其行
    使職務行為無關。則被告於消防人員丙○○請被告出示身分
    證件之際，取出電擊器攻擊消防人員，尚與刑法第一百三十
    五條之妨害公務要件有間，不成立該條之罪。惟公訴人認本
    罪與上開準強盜罪間，有想像競合之裁判上一罪關係，此部
    分爰不另為無罪之諭知。
參、論罪與科刑：
一、核被告徒手竊盜之後，為脫免逮捕而施強暴之行為，係犯刑
    法第三百二十九條之準強盜罪名，應依刑法第三百二十八條
    第一項普通強盜罪科刑，公訴人起訴認被告應依刑法第三百
    三十條第一項攜帶兇器加重強盜罪論處，尚有未洽，起訴法
    條應予變更。又被告前因竊盜案件，經台灣新竹地方法院以
    九十四年度竹簡字第二四八號判決判處有期徒刑六月確定；
    復因違反毒品危害防制條例案件，分別經同院以九十四年度
    竹簡字第三三二號、九十四年度訴字第九四一號判決判處有
    期徒刑六月、七月確定，上開案件並經定應執行刑為有期徒
    刑一年六月確定；其後又因竊盜案件，經同院以九十五年度
    竹簡字第二五四號判決判處有期徒刑六月確定；前揭案件經
    接續執行後，於九十六年一月二十六日縮短刑期假釋出監付
    保護管束，復因減刑後假釋期滿毋庸執行保護管束，而於九
    十六年七月二日縮刑期滿執行完畢一節，有本院被告前案紀
    錄表在卷可查，其於執行完畢五年以內再犯本件均為有期徒
    刑以上之罪，為累犯，均依刑法第四十七條規定加重其刑。
二、原審據以論罪科刑，固非無見，惟 (一)、被告並未攜帶兇
    器竊盜，原審論以加重強盜罪，自有未洽；(二)、被告持電
    擊棒攻擊之消防人員，當時並非執行救護傷患職務，原審論
    以妨害公務罪，亦不適法。被告上訴，否認準強盜犯行，固
    無理由，否認妨害公務部分及加重竊盜部分則有理由，應由
    本院將原判決關於準強盜罪及定執行刑部分撤銷。爰審酌被
    告乙○○年輕力壯，不思循正常途徑取得財物，且未記取刑
    罰教訓，甫於執行完畢後隔月，復再犯本件罪行，及被告所
    竊財物甚少，其施暴手段、所造成危害及犯後飾詞狡卸，尚
    無悔意等一切情狀，量處如主文第二項所示之刑，以資懲儆
    。扣案之電擊器一把為被告所有，已據其供承在卷，且為供
    準強盜犯罪所用之物，應依刑法第三十八條第一項第二款規
    定宣告沒收。
據上論斷，應依刑事訴訟法第三百六十九條第一項前段、第三百
六十四條、第二百九十九條第一項前段、第三百條，刑法第三百
二十九條、第三百二十八條第一項、第四十七條第一項、第三十
八條第一項第二款，判決如主文
本案經檢察官陳明光到庭執行職務。
中    華    民    國    97    年    6     月    19    日
                  刑事第十七庭  審判長法  官  趙功恆
                                      法  官  高明哲
                                      法  官  陳世宗
以上正本證明與原本無異。
如不服本判決，應於收受送達後十日內向本院提出上訴書狀，其
未敘述上訴之理由者並得於提起上訴後十日內向本院補提理由書
（均須按他造當事人之人數附繕本）。
                                      書記官  魏汝萍
中    華    民    國    97    年    6     月    19    日
附錄：本案論罪科刑法條全文
刑法第329條
竊盜或搶奪，因防護贓物、脫免逮捕或湮滅罪證，而當場施以強
暴脅迫者，以強盜論。
刑法第328條
意圖為自己或第三人不法之所有，以強暴、脅迫、藥劑、催眠術
或他法，至使不能抗拒，而取他人之物或使其交付者，為強盜罪
，處5年以上有期徒刑。


司法院資訊處製作；財團法人民間司法改革基金會備份。
